臺灣高等法院民事裁定
110年度上字第713號
聲  請  人  鄭曉清  
            鄭慧鳳  

上列聲請人因與蔡佳紋、鄭崇文間請求分割共有物事件，對中華
民國110年12月14日本院110年度上字第713號判決，聲請更正錯
誤，本院裁定如下：
    主  文
聲請均駁回。
    理  由
一、按判決如有誤寫、誤算或其他類此之顯然錯誤者，法院得隨
    時或依聲請以裁定更正之，為民事訴訟法第232條第1項所明
    定。所謂顯然錯誤，係指判決所表示者與法院本來之意思顯
    然不符，若裁判書內表示者即係法院基於證據資料所為之判
    斷，自無顯然錯誤可言（最高法院109年度台抗字第504號裁
    定意旨參照）。次按更正裁定，並非法院就事件之爭執重新
    為裁判，不過將裁判中誤寫、誤算或其他類此之顯然錯誤，
    加以更正，使裁判中所表示者，與法院本來之意思相符，原
    裁判之意旨，並未因而變更。若裁判書內所表示者與法院本
    來之意思並無不符情形，縱於敘述當事人之主張及陳述，或
    於認事用法時倘有錯誤，仍非屬上述顯然錯誤，當事人除依
    法對該判決聲明不服，以資救濟外，不得據以聲請更正（最
    高法院79年台聲字第349號判例、103年度台抗字第77號裁定
    意旨參照）。
二、聲請人鄭曉清（下以姓名稱之）之聲請意旨略以：聲請人鄭
    慧鳳（下以姓名稱之）對本院民國（下同）110年12月14日1
    10年度上字第713號判決（下稱系爭判決）之附表一所示不
    動產（下稱系爭房地）之應有部分4分之1，經原法院110年
    度司執字第46672號分割遺產等強制執行事件（下稱46672號
    執行事件）於110年11月22日進行第1次拍賣，該次拍賣結果
    為無人投標，第2次拍賣日期為111年1月17日，該次公告最
    低拍賣底價為新臺幣（下同）377萬1,200元，系爭判決卻自
    行決定加上50萬2,849元（4,274,049元-3,771,200元），以
    427萬4,029元作為拍賣底價，並不合理。又伊對鄭慧鳳所有
    系爭房地應有部分4分之1有優先承買權，理應不會有第三人
    願投標購買鄭慧鳳所有系爭房地應有部分4分之1。另依本院
    108年度家上字第5號判決所載，鄭慧鳳自承從被繼承人張梅
    英之遺產中提領493萬5,662元，鄭慧鳳應給付張梅英之繼承
    人即伊、鄭崇文、鄭曉芬各120萬5,991元，系爭判決記載「
    鄭曉清、鄭崇文應共同補償鄭慧鳳427萬4,049元」顯然錯誤
    ，應更正為「鄭曉清、鄭崇文優先承買鄭慧鳳所有系爭房地
    應有部分4分之1，若第2次拍賣無人投標，則為第3次拍賣後
    最低底價」等語。鄭慧鳳之聲請意旨略以：系爭判決所載視
    同上訴人鄭崇文長年居住在大陸，從未出庭應訊，均係鄭曉
    清主導本件訴訟之進行，系爭判決中關於「鄭崇文」名字均
    應更正為「鄭曉清」等語。
三、經查，系爭判決之事實及理由欄中實體方面所載六之㈠至㈣已
    具體說明系爭房地分歸鄭曉清、鄭崇文平均共有，再由鄭曉
    清、鄭崇文共同補償蔡佳紋、鄭慧鳳各427萬4,049元之理由
    ，系爭判決主文第2項記載：「兩造共有之系爭房地，分歸
    鄭曉清及鄭崇文平均共有，鄭曉清及鄭崇文應共同補償蔡佳
    紋、鄭慧鳳各427萬4,049元」，核無判決有誤寫、誤算或其
    他類此之顯然錯誤之情形，揆諸上開說明，鄭曉清依民事訴
    訟法第232條第1項規定，請求將系爭判決主文第2項之內容
    更正為「鄭曉清、鄭崇文優先承買鄭慧鳳所有系爭房地應有
    部分4分之1，若第2次拍賣無人投標，則為第3次拍賣後最低
    底價」，於法不合，不應准許。至於鄭曉清主張系爭判決自
    行加上50萬2,849元，以427萬4,049元作為系爭執行事件之
    第2次拍賣底價，並不合理，且伊對鄭慧鳳所有系爭房地4分
    之1有優先承買權，理應不會有第三人願投標購買鄭慧鳳所
    有系爭房地應有部分4分之1。另鄭慧鳳應給付伊、鄭崇文、
    鄭曉芬各120萬5,991元云云，均非屬於民事訴訟法第232條
    第1項所指「顯然錯誤」之情形，而係指摘系爭判決認事用
    法錯誤，鄭曉清自應對系爭判決聲明不服，以資救濟，不得
    據以聲請更正。
四、次查，鄭崇文委任鄭曉清代理本件訴訟，有本院公務電話紀
    錄表、鄭崇文出具之電子郵件、委任書等件在卷可稽（本院
    卷一第461、465至467、471、501、503頁），經本院於110
    年10月28日準備程序期日詢問鄭慧鳳對此是否仍有爭執，鄭
    慧鳳已表明對此不爭執，有該次準備程序筆錄在卷可憑（本
    院卷二第130頁），則系爭判決記載鄭曉清為鄭崇文之訴訟
    代理人，核無判決有誤寫、誤算或其他類此之顯然錯誤之情
    形，揆諸上開說明，鄭慧鳳依民事訴訟法第232條第1項規定
    ，請求將系爭判決中關於「鄭崇文」名字均更正為「鄭曉清
    」，要無可取。
五、據上論結，本件聲請均無理由，爰裁定如主文。　
中　　華　　民　　國　　111 　年　　2 　　月　　11　　日
                  民事第二十一庭
                      審判長法  官  翁昭蓉
                            法  官  羅惠雯
                            法  官  林哲賢
正本係照原本作成。
如不服本裁定，應於收受送達後10日內向本院提出抗告狀，並應
繳納抗告費新臺幣１千元。
中　　華　　民　　國　　111 　年　　2 　　月　　11　　日

　　　　　　　　　　　　　  書記官  陳盈真